臺灣宜蘭地方法院民事判決
110年度重訴字第48號
原      告  吳育瑄  
訴訟代理人  黃煒迪律師
複代理人    吳俐慧律師
被      告  林奕廷  
訴訟代理人  朱文瑞  
            曾筱棋律師
上列當事人間請求損害賠償事件，原告提起刑事附帶民事訴訟（
108年度交附民字第95號），經本院刑事庭移送前來，本院於民
國111年11月3日言詞辯論終結，判決如下：
    主  文
一、被告應給付原告新臺幣（下同）144萬0,809元，及自民國10
    8年9月18日起至清償日止，按年息5％計算之利息。
二、原告其餘之訴駁回。
三、訴訟費用由被告負擔14％，餘由原告負擔。
四、本判決原告勝訴部分於原告以48萬1,000元為被告供擔保後
    ，得假執行；但被告以144萬0,809元為原告預供擔保，得免
    為假執行。
五、原告其餘假執行之聲請駁回。
    事實及理由
壹、程序方面：
    按本於道路交通事故有所請求而涉訟者，一律適用簡易程序
    ，惟案情繁雜者，法院得依當事人聲請，以裁定改用通常訴
    訟程序，並由原法官繼續審理，新修正民事訴訟法第427條
    第2、5項定有明文。本件係本於道路交通事故有所請求而涉
    訟，於修法前經本院以通常訴訟程序審理中，嗣於修法後，
    雖應改適用簡易程序，然原告以案情繁雜而聲請適用通常訴
    訟程序，業經本院裁定准許（本院卷二第236、237頁），是
    本件自應繼續依通常訴訟程序審理，合先敘明。
貳、兩造聲明及陳述要旨：
一、原告方面：
  ㈠被告於民國108年3月3日2時11分駕駛自小客車，沿宜蘭縣宜
    蘭市中山路一段由北往南方向直行，行經宜蘭縣宜蘭市中山
    路一段與公園南路交叉路口時，適有訴外人張志偉（下稱張
    志偉）騎乘普通重型機車搭載原告，沿同路由南往北方向直
    行至該路口欲左轉公園南路，被告駕駛之前開車輛左前車頭
    因過失，與張志偉騎乘之上揭機車車頭發生擦撞（下稱系爭
    事故），致張志偉、原告人車倒地，原告因此受有右側手臂
    肱骨幹橫斷移位性骨折合併右側上臂橈神經損傷、右側股骨
    下端股骨踝第2型開放性移位性骨折、右側髖骨第2型開放性
    骨折、右側脛骨下端閉鎖性骨折、右側腓骨下端閉鎖性骨折
    、右側足部第一蹠骨移位開放性骨折、右側足部第2-5蹠骨
    移位閉鎖性骨折、左側上頷骨（左側眼窩）閉鎖性骨折、右
    側橈骨骨幹橫斷非移位閉鎖性骨折、右側拇指撕裂傷、牙齒
    骨折等傷害（下稱系爭傷害）。爰依侵權行為之法律關係，
    提起本件訴訟，請求醫療費用70萬2,908元（新光、羅東）
    、物理治療費用12萬元、修疤及雷射磨皮手術67萬元、醫療
    用品費用3萬2,307元、交通費用41萬5,665元、看護費用36
    萬8,000元、工作損失51萬7,000元、勞動力減損449萬0,858
    元、精神慰撫金400萬元（本院卷三第174頁）。
  ㈡聲明：被告應給付原告1,034萬8,905元，及其中1,000萬元自
    起訴狀繕本送達被告之翌日起至清償日止，按年息5％計算之
    利息；願供擔保，請准宣告假執行（本院卷二第8頁）。
二、被告方面：
  ㈠本件原告搭乘張志偉騎乘之機車，因張志偉飲酒過量，行經
    閃黃燈交岔路口，左轉彎時未讓直行車先行，為本件肇事主
    因，身為乘客之原告，自應承擔駕駛人張志偉之過失，而有
    民法第224條、第217條過失相抵之適用，並應扣抵原告已請
    領之強制險理賠金額。另對原告主張各項損害金額，說明爭
    執要旨如下：
  ⒈醫療費用：爭執自費病房費用、伙食費、未於訴訟中提出之
    證明書費用、自費X光費用、胃腸肝膽科就診費用、整形外
    科就診費用、身心暨精神科費用、到府物理治療費。
  ⒉除疤及雷射磨皮手術：原告未能舉證其有進行修疤及雷射磨
    皮手術之必要性，而無法以藥物或其他方式進行治療，是原
    告之請求實無理由。
  ⒊醫療用品費用：至多看護墊、紙尿褲、尿布、紗布等用品，
    係因系爭事故增加之生活上費用，其餘原告主張之拖鞋、衛
    生紙、剪刀多為日常生活用品，難認與系爭事故間有因果關
    係，故全部爭執，另租借輪椅支出，依診斷證明記載僅需輪
    椅助行3個月之期間，故原告僅得請求3個月輪椅租金2,700
    元。
  ⒋交通費用：原告雖提出計程車收據及乘車證明，惟爭執超過1
    2萬9,210元以外之交通費，被告亦否認其中1萬1,250元為因
    系爭事故所發生之必要停車費用。
  ⒌看護費用：新光醫院108年8月23日診斷證明記載原告手術後
    僅需專人看護3個月，原告至多僅得依每月3萬3,500元標準
    計算3個月看護費之損失（即10萬0,500元以內不爭執）。
  ⒍工作薪資損失：原告提出之華琳通訊行在職證明，該通訊行
    負責人張志華為駕駛張志偉之另案告訴代理人，似為親屬，
    故該通訊行出具之原告在職證明可信性存疑，原告未提出所
    得稅申報或勞保投保，自無法證明原告事故前於該通訊行任
    職而每月受領2萬7,500薪資乙節為真，故原告請求51萬7,00
    0元不能工作損失，顯無理由。
  ⒎勞動力減損：本件臺灣大學醫學院附設醫院（下稱臺大醫院
    ）鑑定原告勞動力減損為61％，然臺大醫院鑑定意見未考量
    原告所受之外傷及創傷壓力症候群是否可改善，且不具理由
    即認定原告因心理創傷疾病導致勞動力減損，故鑑定意見不
    可採。原告勞動力減損比例至多為5％，超出5％之勞動力減損
    請求部分，顯無理由。
  ⒏精神慰撫金：機車駕駛人張志偉為本件肇事主因，考量被告
    職業為工人，家中負債，請酌減慰撫金之金額。
  ㈡聲明：原告之訴駁回；願供擔保，請准宣告免為假執行（本
    院卷三第200頁）。
參、得心證之理由：
一、按因故意或過失，不法侵害他人之權利者，負損害賠償責任
    。汽車在使用中加損害於他人者，駕駛人應賠償因此所生之
    損害。不法侵害他人身體或健康者，對被害人因此減少或喪
    失之勞動能力或增加生活上之需要時，應負損害賠償責任。
    不法侵害他人之身體、健康、名譽、自由、信用、隱私、貞
    操、或不法侵害其他人格法益而情節重大者，被害人雖非財
    產上之損害，亦得請求賠償相當之金額，民法第184 條第1
    項前段、第191條之2、第193條第1項、第195條第1項條分別
    定有明文。
二、本件被告於上開時、地駕車行經閃光黃燈號誌岔路口，未減
    速小心通過，導致與張志偉騎乘、搭載原告之機車發生碰撞
    ，因而致機車駕駛人張志偉死亡、機車乘客即原告受有前揭
    傷勢等情，經本院以108年度交易字第245號刑事判決判處被
    告過失致死罪，處有期徒刑5月，並得易科罰金，有該刑事
    判決可佐，並經本院調閱該案卷宗核閱屬實，且為兩造所不
    爭執，可認被告對於系爭事故確有過失，自應負侵權行為損
    害賠償責任。
三、茲就原告各項請求之金額是否有理由，審認如下：　　
  ㈠醫療費用：
　⒈原告主張其因系爭事故就醫，請求附表1-1、附表1-2明細所
    載新光吳火獅紀念醫院（下稱新光醫院）、財團法人羅東聖
    母醫院（下稱聖母醫院）醫療費用共計70萬2,908元等語（
    本院卷三第174頁），並提出新光醫院醫療費用收據、聖母
    醫院醫療費用收據（附民卷第15至97頁，本院卷一第159至2
    11頁、第213至236頁，本院卷二第196至200頁、第198至200
    頁，本院卷三第178至182頁），然其中自費病房及伙食費、
    證明書費用、自費X光費用、胃腸肝膽科就診費用、整形外
    科就診費用、身心暨精神科費用，為被告所爭執（本院卷一
    第378至382頁，本院卷二第296至301頁，本院卷三第211至2
    17頁）。
　⒉關於前揭單據中之胃腸肝膽科就診費用4,870元（3,570元＋70
    0元＋600元＝4,870元，附民卷第49、51、71頁），原告對於
    所受之外傷，與內部之肝膽胃腸有何關係？此部分就醫，究
    竟為原告於系爭事故發生前即已有之痼疾，或確因系爭事故
    所引起者？均未見原告提出診斷證明書或病歷，以實其說，
    故此部分形式上與外傷無關之醫療費用，難認與本件車禍事
    故有因果關係，應予剔除。
　⒊原告主張前往整形外科治療傷勢遺留之明顯疤痕，業據提出
    系爭傷害照片（本院卷一第247至251頁）、新光醫院醫療費
    用收據、聖母醫院診斷證明書（附民卷第103頁，本院卷二
    第196、197、204頁），則原告請求整型外科部分之醫療及
    對應之證明書費用等，為有理由，應予准許。
　⒋原告所提聖母醫院診斷證明書病名欄記載：「有混合焦慮及
    憂鬱情緒的適應障礙症，創傷後壓力症，非特定」、醫師囑
    言欄記載：「目前病情尚未穩定，仍須接受持續治療」（本
    院卷二第206頁），且同經臺大醫院函覆表示原告經歷之車
    禍為其創傷後壓力症唯一原因，有臺大醫院111年8月30日函
    復意見可佐（本院卷三第154、155頁），本件車禍事故同時
    導致張志偉死亡，原告亦受有重傷，已如前述，衡情，一般
    人經歷此重大事故均會因此承受相當之心理壓力，則原告因
    此前往身心暨精神科就醫，即屬必要之醫療行為，故原告請
    求身心暨精神科醫療費用及對應之診斷證明書費，應有理由
    。
  ⒌原告提出新光醫院108年3月19日、108年7月20日、108年9月1
    0日、110年3月10日醫療費用收據，所列自費病房費用為23
    萬4,100元（7萬9,500元＋1萬0,600元＋10萬3,500元＋4萬0,50
    0元＝23萬4,100元，附民卷第17、79頁，本院卷一第159頁，
    本院卷二第196頁），為被告爭執自費升等病房之必要性。
    依新光醫院於110年5月19日函文說明：病人安排住院時需視
    當時空床狀況與病人或病人家屬意願進行安排，無法確認本
    件當時有無健保病房（本院卷二第148頁），觀諸隨函檢附
    之108年3月3日原告住院通知書記載：病房別，勾選2人房（
    本院卷二第150頁），108年7月3日住院通知書記載：預定病
    房等級，意願排序優先單人床，次之雙人床（本院卷二第15
    2頁），108年8月23日住院通知書記載：預定病房等級，意
    願排序優先單人床，次之雙人床，另有備註：9/1，12：50P
    t（病患）媽媽來電改＄15,000房型（本院卷二第154頁），
    原告於辦理住院時均未勾選健保病房，足認原告係自行選擇
    入住自費差額病房，原告亦未舉證證明有何醫囑須入住自費
    病房或入住自費病房對於傷勢之治療或預防感染始有助益之
    必要性，自難認此部分自費病房費用為醫療之必要費用，故
    原告此部分主張，並無理由。
　⒍按「民法第193條第1項所定『增加生活上之需要』，係指被害
    以前無此需要，因為受侵害，始有支付此費用之需要而言」
    （最高法院96年度臺上字第513號民事判決意旨參照）。而
    日常飲食為常人維持生命之所需，無論是否發生本件事故或
    有無住院，均需支出，屬一般人日常生活所需負擔者，非屬
    於增加生活上之需要。原告對於住院期間支出之伙食費640
    元（本院卷一第159頁），並未舉證此住院期間膳食，係因
    特殊療程或因自身傷病、器官調養需求而特別製作，與一般
    日常生活飲食有何不同之處，故難認有額外支出之必要，此
    部分伙食費640元請求，並無理由。
　⒎按診斷書費用，如係被害人為證明損害發生及其範圍所必要
    之費用，應納為損害之一部分，得請求加害人賠償（最高法
    院94年度臺上字第198號、93年度臺上字第1159號民事判決
    意旨參照），原告聲請診斷證明書如係為證明損害，則該費
    用自屬必要支出，如未經提出以證明與本件原告所受傷害、
    損害有關，自非必要支出，不應准許。經核原告所提前述醫
    療費用單據及診斷證明書後，原告僅提出附表甲所示之診斷
    證明用以證明本件系爭傷害，此部分自應准許，至其餘附表
    乙、丙部分，因原告均未於本案提出使用，或說明有何自費
    X光檢查之必要，且原告於本案所提診斷證明書多為影本，
    其是否有額外付費申請正本之必要，不無疑義，故難認屬必
    要之支出，故附表乙、丙部分請求均為無理由。
　⒏綜上所述，原告得請求之醫療費用合計為45萬8,618元（計算
    式：70萬2,908元－胃腸肝膽科就診費用4,870元－自費病房費
    用23萬4,100元－伙食費640元－附表乙證書費2,730元－附表丙
    證書費950元－自費X光費用1,000元＝45萬8,618元），應予准
    許；逾此範圍，核非有據，應予駁回。
  ㈡到府物理治療費用：
　　原告主張：其因系爭事故造成持續進行物理治療，而支出費
    用12萬元等語（本院卷二第187至189頁，本院卷三第174頁
    ），固提出居家復健收據、委託居家復健協助說明（本院卷
    一第237至239頁，本院卷二第202、208、209頁），然為被
    告所爭執（本院卷二第301頁，本院卷三第218頁）。經查：
    原告就此部分請求，並未提出專業醫師開具之診斷證明書，
    用以證明此部分費用及其數額之必要性，且原告既已持續至
    新光醫院、聖母醫院復健治療，則在性質高度雷同之療程下
    ，原告於非醫療院所進行之到府物理治療費用，難認有必要
    性，故無理由。
  ㈢預為請求之修疤及雷射磨皮手術費用：
　  原告主張：系爭事故造成之傷勢嚴重，遺留明顯疤痕，經原
    告於109年4月17日至聖母醫院整形外科就診，其右側上、下
    肢骨折後合併肥厚性疤痕長度共約58公分，所需修疤手術費
    用47萬元、雷射膜皮手術20萬元，合計67萬元等語（本院卷
    二第186頁，本院卷三第174頁），並提出聖母醫院整形外科
    110年5月7日診斷證明書為證（本院卷二第204頁），此為被
    告所爭執。經查，原告疤痕經前揭整形外科治療後（即㈠醫
    療費用：⒊部分），現況如何，是否仍有施做除疤、磨皮手
    術之必要，實有未明，對此，臺大醫院於110年7月16日函復
    意見：「二、疤痕治療手術乃是為了美觀，並無必要性」（
    本院卷二第240頁），又原告前揭疤痕位置係位於右側上、
    下肢部位，並非臉部、頸、胸口等日常社交時眾人目光易於
    集中之部位（本院卷二第204頁），又淡化疤痕除了採取修
    疤、雷射等方式改善，亦可自行使用疤痕藥膏、抗疤產品照
    護，修疤既未影響身體功能，也非維持健康所必要，僅為美
    觀需求而接受治療，何種疤痕要進行治療、改善到何種程度
    ，實則取決於患者自身訴求，並因個人感受不同而異，原告
    截至本院辯論終結時，自陳此部分修疤及雷射磨皮手術尚未
    施做，係預為請求（本院卷三第252、253頁），故此部分預
    估之手術是否仍有必要或費用實際為何，均有未明，是原告
    預為請求賠償修疤及雷射磨皮手術費用67萬元，難認為醫療
    之必要費用，為無理由，不應准許。
  ㈣醫療用品費用：
　⒈原告主張其因系爭傷害，支出附表2明細所示醫療用品費用3
    萬2,307元等語（本院卷一第118頁，本院卷二第189、190、
    260頁，本院卷三第174、186、187頁），業據提出維康發票
    、免用統一發票、Karma康揚電子發票證明聯、購買明細、
    康揚出具說明為證（本院卷一第253至259頁，本院卷二第21
    0至218頁、第274、276頁），而被告除對其中來復易看護墊
    284元、紙尿褲2,400元部分外，其餘皆予以爭執（本院卷二
    第305至307頁，本院卷三第221至225頁）。經查：原告附表
    2編號1-44中所提維康發票合計9,963元（即原告附表2編號1
    -23、25-32），因發票上未記載商品品名（本院卷一第253
    、254、258、259頁），原告所提吉杏展業股份有限公司（
    下稱吉杏）所出具統一發票4,067元、1,700元，合計5,767
    元部分（即原告附表2編號43、44，本院卷一第255、256頁
    ），亦僅記載醫材而未載明其品名為何，無從確認原告購買
    之商品是否確為系爭傷害所必需者，是原告附表2編號1-44
    所主張之9,963元、5,767元醫療用品費用應予剔除，其餘便
    盆椅、尿布、紙尿褲等請求，堪認屬原告因系爭傷害所必要
    之支出，故應予准許。
　⒉輪椅租借：
　　原告主張因系爭傷害，支出輪椅租借費用1萬0,100元等語（
    本院卷二第190頁），業據提出Karma康揚電子發票證明聯，
    及該公司出具說明（本院卷一第255、258、259頁，本院卷
    二第218頁）。查原告所提新光醫院108年8月23日診斷證明
    書醫囑欄載明：於108年3月3日10：30至本院急診。於108年
    3月3日住院，於108年3月19日出院，共住院17天。於108年3
    月11日接受手術：手術後，需專人照顧3個月；「需使用輪
    椅助行3個月」等語（附民卷第103頁），故原告因系爭傷害
    ，需使用輪椅期間為3個月，而依康揚股份有限公司出具之
    說明（本院卷二第218頁），原告租借3個月之費用為2,700
    元，故原告得請求3個月輪椅租借費2,700元，其餘7,400元
    之請求，原告未舉證其必要性，故無理由，應予駁回。
　⒊綜上所述，原告請求醫療用品費用於9,177元（計算式：3萬2
    ,307元－維康醫療用品9,963元－吉杏醫療用品5,767元－不必
    要輪椅租借費7,400元＝9,177元）範圍內為有理由，應予准
    許，逾此範圍部分則無理由，應予駁回。
  ㈤交通費用：
  ⒈原告主張因系爭事故須就醫治療、復健而請求附表3（含附表
    3之1、3之2、3之3）明細所列交通費用41萬5,665元等語（
    本院卷二第190、191、260頁，本院卷三第174頁），並提出
    新光醫院110年3月19日診斷證明書暨醫療費用收據、聖母醫
    院醫療費用收據、物理治療記錄單、免用統一發票、計程車
    乘車證明在卷為憑（本院卷二第194至200頁、第220至223頁
    ，本院卷一第289至301頁、第303至309頁、第311至316頁）
    。
　⒉然查，原告所提出附表3-1明細，主張27萬3,840元部分（本
    院卷三190至192頁），固提出計程車計費收據、免用統一發
    票收據（本院卷一第289至301頁），然原告所提出收據，均
    記載車資為整數「貳仟捌佰元」或「車資（宜蘭到臺北）3,
    200」，並未記載搭車起訖地及起訖時，且為被告爭執其真
    正（本院卷一第386至390頁，本院卷二第308至313頁，本院
    卷三第226至233頁），故原告此部分提出交通費單據，尚難
    憑採。故本院認以原告實際前往醫院就診之對應日期，作為
    計算原告自宜蘭搭乘交通工具前往醫院次數之標準較為適當
    ，故經核對原告之醫療單據所載之就醫日期，因而認原告附
    表3-1所列之編號1至79、81、83、85、87、90至94前往新光
    醫院就診合計88次，編號80、82、84、86、88、89前往聖母
    醫院就診合計6次之計程車支出認有必要（本院卷三第190至
    192頁），參考網路查詢之預估車資，原告自住家至新光醫
    院一趟約1,400元、自住家至聖母醫院一趟約275元（限閱卷
    第106、108頁），此單趟交通費計算標準為被告所不爭執（
    本院卷三第254頁），以此計算新光醫院來回176趟，交通費
    合計24萬6,400元（計算式：176趟×1,400元＝24萬6,400元）
    、聖母醫院來回12趟，交通費合計3,300元（計算式：12趟×
    275元＝3,300元），原告附表3-1明細中合計請求24萬9,700
    元（計算式：24萬6,400元＋3,300元＝24萬9,700元）範圍內
    為有理由，應予准許，其餘無理由，應予駁回。
　⒊原告附表3-2明細中主張12萬5,275元部分（本院卷三194至19
    7頁），業據提出計程車乘車證明（本院卷一第303至309頁
    ，本院卷二第226至228頁），其中住院手術及出院而請求交
    通費，應以單趟計（住院僅有前往，出院僅有回程），故該
    表之編號2：1,515元（住院回程）、編號3：1,375元（出院
    去程，本院卷一第303頁），不應列計，其餘與原告看診日
    期相符（附民卷第83頁，本院卷一第207、217、317頁、第2
    68至270頁、第279至287頁，本院卷二第220至223頁），可
    認有因就醫而支出交通費之必要性，故原告附表3-2明細中
    合計請求12萬2,385元（12萬5,275元－1,515元－1,375元＝12
    萬2,385元）範圍內為有理由，應予准許，其餘則無理由，
    應予駁回。被告爭執此部分交通費支出，難認有據。
  ⒋原告附表3-3明細中主張1萬6,550元停車費部分（本院卷三第
    198、199頁），業據提出新光醫院停車場電子發票證明聯（
    本院卷一第311至316頁），其中編號13（5月31日，250元）
    、編號15（6月5日，100元）（本院卷三198頁）所支出停車
    費係前往胃腸肝膽科就醫，惟原告並未證明胃腸肝膽科就醫
    之必要，故請求該等就醫日期之停車費並無理由（本院卷一
    第311、312頁），應予駁回。其餘與原告看診日期相符（附
    民卷第21至25頁、第45、49、51、97頁，本院卷一第165、1
    83、191、199、201頁、第263至266頁、第270至278頁、第3
    17頁），此部分請求於1萬6,200元（計算式：1萬6,550元－5
    月31日胃腸肝膽科就醫停車費250元－6月5日胃腸肝膽科就醫
    停車費100元＝1萬6,200元）範圍內為有理由，應予准許，其
    餘無理由，應予駁回。
　⒌綜上所述，原告因就醫而支出交通費之請求，於38萬8,285元
    （計算式：24萬9,700元＋12萬2,385元＋1萬6,200元＝38萬8,2
    85元）範圍內，為有理由，應予准許，逾此範圍則無理由，
    應予駁回。
  ㈥看護費用：
  ⒈按「親屬代為照顧被害人之起居，固係基於親情，但親屬看
    護所付出之勞力並非不能評價為金錢，雖因二者身分關係而
    免除被害人之支付義務，惟此種基於身分關係之恩惠，自不
    能加惠於加害人。故由親屬看護時雖無現實看護費之支付，
    仍應認被害人受有相當於看護費之損害，得向加害人請求賠
    償，始符公平原則」（最高法院99年度臺上字第531號民事
    判決意旨參照），是請求看護費用之損失，不以專業看護或
    出具看護費用收據為必要。
　⒉原告主張以每日2,000元，請求自108年3月19日起至108年9月
    19日，6個月共計184日之看護費36萬8,000元等語（本院卷
    一第119頁，本院卷二第14、15、260頁，本院卷三第17頁）
    ，經提出新光醫院109年3月17日診斷證明書記載：於108年3
    月3日10：30至本院急診。於108年3月3日住院，於108年3月
    19日出院，共住院17天，於「108年3月11日手術」。「手術
    後」需「專人照顧6個月」等語（本院卷一第317頁），故原
    告因系爭傷害，得請求自108年3月11日手術後即108年3月12
    日起算6個月至108年9月12日共計184日，並以每日2,000元
    計算，合計36萬8,000元看護費用，此部分請求應屬有據。
    至被告爭執應依最初診斷證明記載之3個月需看護期間，並
    以月計之看護費計算等語，然人傷勢之復原情形，因時間更
    迭或個人體況而有異，原告既於手術後經醫師開立109年3月
    17日最新診斷證明表示需人看護6個月，自係基於原告最新
    體況及療程進度所為之醫囑，而有需人看護之必要性，又原
    告並非長照之對象，自難以包月或機構方式計算看護費用，
    故被告此部分抗辯難認可採。
  ㈦不能工作之薪資損失：
　⒈原告主張原任職於華琳通訊，擔任門市銷售人員，月薪為2萬
    7,500元，請求108年3月3日至109年9月17日薪資損失51萬7,
    000元等語（本院卷一第119頁，本院卷二第15、260頁），
    業據提出新光醫院108年8月23日診斷證明書、華琳通訊在職
    證明書（底薪2萬7,500元獎金另計）、108年9月17日診斷證
    明書為證（附民卷第103至107頁），然所提出在職證明書真
    正性為被告所爭執（本院卷三第253頁），經本院依職權調
    取原告稅務電子閘門財產所得調件明細表，查無華琳通訊薪
    資所得之申報資料，且其勞保投保單位為新北市貢寮區漁會
    （限閱卷第33-35頁），是其提出通訊行在職證明書所載工
    作內容及薪資之真實性即有可疑（附民卷第105頁）。故本
    院認以行政院核定之108年度基本工資即每月2萬3,100元，
    作為原告請求不能工作之薪資損失之依據，較為妥適。
  ⒉新光醫院108年8月23日診斷證明書醫囑欄載明：於108年3月3
    日10：30至本院急診，於108年3月3日住院，於108年3月19
    日出院，共住院17天，於108年3月11日接受手術：手術後，
    需專人照顧3個月；需使用輪椅助行3個月；「宜休養6個月
    不宜工作」（附民卷第103頁）。新光醫院另於108年9月17
    日診斷證明書醫囑欄載明：於108年3月3日10：30至本院急
    診。於108年3月3日住院，於108年3月19日出院，共住院17
    天。於108年9月2日接受右側髕骨開放性骨折開放性復位手
    術。於108年3月26日、108年4月10日、108年5月8日、108年
    6月12日、108年7月3日、108年7月26日、108年8月23日、10
    8年9月17日至本院骨科門診共就診8次。目前仍未康復，須
    長期復健治療。預計「需休養12個月不宜工作」等語（附民
    卷第107頁），故原告得請求18個月（6個月＋12個月＝18個月
    ）無法工作之損失41萬5,800元（18個月×2萬3,100元＝41萬5
    ,800元），超過此金額部分，原告未能另行舉證以明，即難
    認為真實。
  ㈧勞動力減損部分：
  ⒈按勞動能力減損之損害賠償，旨在補償受侵害人於通常情形
    下擁有完整勞動能力時，憑此勞動能力陸續取得之收入。被
    害人身體或健康遭受損害，致喪失或減少勞動能力，其本身
    即為損害，並不限於實際所得之損失，至於個人實際所得額
    ，則僅得作為評價勞動能力損害程度而已，不得因薪資未減
    少即謂無損害；又身體或健康受侵害，而減少勞動能力者，
    其減少及殘存勞動能力之價值，不以現有之收入為準。故所
    謂減少及殘存勞動能力之價值，應以其能力在通常情形下可
    能取得之收入為標準（最高法院92年臺上字第439號、109年
    度臺上字第2423號民事判決參照）。
  ⒉就原告勞動能力減損程度之評估，經臺大醫院鑑定，其鑑定
    意見：原告於111年4月22日及111年6月10日至臺大醫院鑑定
    門診，到臺大醫院鑑定日時遺存之主要傷病部位或傷病包含
    ：右上肢骨折術後、右下肢骨折術後、臉部骨折術後、創傷
    後壓力症候群。經參考「美國醫學會永久障害評估指引」推
    估原告之勞動能力減損比例：（一)依據原告所患右上肢、
    右下肢及臉部傷病，以及臺大醫院門診評估之病史詢問、理
    學檢查、本院提供他醫院病歷資料及影像學檢查等結果，此
    部分之全人障害為35％，推估勞動能力損比例為35％；（二)
    另精神相關疾患部分，針對原告所患之創傷壓力症候群，依
    據本院提供之他醫院病歷資料及臺大醫院門診評估結果，此
    部分心理障害為40％，推估勞動能力減損比例為40％。經特殊
    疊加方式綜合上述傷病，推估原告之勞動能力減損比例為61
    ％，有臺大醫院111年6月27日校附醫秘字第1110902786號函
    及所附回復意見表在卷可參（本院卷三第91、93頁），堪認
    原告之勞動能力因系爭傷害而減損61％。又臺大醫院另補充
    函覆稱：原告外傷是否可透過治療改善，本院無法評估，另
    原告精神疾病與個人抗壓性、成長背景、生活環境有關，因
    個人治療反應無法於事前推估，故無法判斷創傷壓力症候群
    能否透過後續治療改善，並說明鑑定係依照「美國醫學會永
    久障害評估指引」及特殊疊加方式計算勞動能力減損之比例
    ，有該111年8月30日函復意見可佐（本院卷三第154頁），
    是原告現存之傷勢及心理創傷既無反證證明日後必可改善，
    且臺大醫院亦已說明其計算勞動能力減損之方式及理由，被
    告爭執其鑑定結果，難認有理。
　⒊原告係83年5月24日生（臺灣宜蘭地方檢察署108年度他字第8
    07號偵查卷第5頁），系爭事故於108年3月3日發生，於前述
    醫囑1年6個月休養期間，原告因不能工作而受有薪資損失，
    已如前述，故計算原告勞動能力減損期間，應自109年9月3
    日起算（即108年3月3日至109年9月2日止之1年6月不能工作
    薪資損失其間應予扣除），計算至原告65歲強制退休日即14
    8年5月24日止，尚能工作38年8月21日。依其所減少勞動能
    力比例61％計算，每月所減少勞動能力損失為1萬4,091元（2
    萬3,100元×61％＝1萬4,091元），則原告每年因勞動能力減損
    所受之損害即為16萬9,092元（計算式：1萬4,091元×12＝16
    萬9,092元），依霍夫曼式計算法扣除中間利息（首期給付
    不扣除中間利息）核計其金額為369萬8,921元【計算方式為
    ：169,092×21.00000000+(169,092×0.00000000)×(21.00000
    000-00.00000000)=3,698,920.0000000000。其中21.000000
    00為年別單利5%第38年霍夫曼累計係數，21.00000000為年
    別單利5%第39年霍夫曼累計係數，0.00000000為未滿一年部
    分折算年數之比例(8/12+21/365=0.00000000)。採四捨五入
    ，元以下進位】，準此，原告得請求因系爭事故受有勞動能
    力減損之損害部分，於369萬8,921元範圍內為有理由，應予
    准許，逾此範圍為無理由，應予駁回。
　㈨精神慰撫金：斟酌原告傷勢、兩造之身分、地位及經濟狀況
    、原告於系爭事故之死亡車禍發生後所受之驚嚇及心理痛苦
    程度、原告系爭受傷所受之疼痛程度與漫長復健過程中所受
    之痛苦與不便等一切情狀，認原告請求之慰撫金400萬元，
    尚嫌過高，應核減為100萬元為適當。
  ㈩結論︰原告得請求被告給付之金額為633萬8,801元（計算式：
    醫療費用45萬8,618元＋醫療用品費用9,177元＋交通費用38萬
    8,285元＋看護費用36萬8,000元＋不能工作損失41萬5,800元＋
    勞動力減損369萬8,921元＋精神慰撫金100萬元＝633萬8,801
    元）。
四、惟按損害之發生或擴大，被害人與有過失者，法院得減輕賠
    償金額，或免除之；前二項之規定，於被害人之代理人或使
    用人與有過失者，準用之，民法第217條第1項、第3項分別
    定有明文。又所謂被害人與有過失，只須其行為為損害之共
    同原因，且其過失行為並有助成損害之發生或擴大者，即屬
    相當，不問賠償義務人應負故意、過失或無過失責任，均有
    該條項規定之適用(最高法院100年度臺上字第492號民事判
    決意旨參照)。經查，本件肇事因素，經交通部公路總局鑑
    定覆議會鑑定認：張志偉酒精濃度過量而騎乘機車，行經閃
    黃燈號誌岔路口，左轉彎時未讓對象直行車輛先行，為肇事
    主因，被告駕車行經閃光黃燈號誌岔路口，疏未減速接近、
    注意安全小心通過，為肇事次因，有該覆議鑑定意見可佐（
    宜蘭地方檢察署108年度調偵字第228號偵查卷末頁）。本院
    依被告（次因）與張志偉（主因）之肇事情節，認被告與張
    志偉就系爭事故過失比例為30％與70％（即被告過失比例為30
    ％），而原告藉張志偉之載送而擴大活動範圍，張志偉為原
    告之使用人，依上開說明，原告自應承擔張志偉之過失比例
    。故本件原告得請求之損害賠償為190萬1,640元（計算式：
    633萬8,801元×30％＝190萬1,640元，元以下4捨5入）。
五、又按保險人依本法規定所為之保險給付，視為被保險人損害
    賠償金額之一部分；被保險人受賠償請求時，得扣除之，強
    制汽車責任保險法第32條定有明文。本件原告因車禍事故業
    已受領強制險46萬0,831元，此為兩造所不爭執（本院卷二
    第336頁），則揆諸前揭說明，原告扣除該等保險金後，所
    得請求賠償之金額為144萬0,809元（計算式：190萬1,640元
    －46萬0,831元＝144萬0,809元）。
六、綜上所述，原告依侵權行為之法律關係，請求被告應給付14
    4萬0,809元，及請求自起訴狀繕本送達翌日即108年9月18日
    （附民卷第3頁被告簽收日）起至清償日止，按年息5％計算
    之利息，即屬有據，應予准許，逾此部分則無理由，應予駁
    回。
七、兩造均陳明願供擔保聲請宣告假執行與免為假執行，經核與
    規定相符，爰分別酌定相當之擔保金額，予以准許。至原告
    敗訴部分，其假執行之聲請已失所依據，應併予駁回。
八、本件事證已臻明確，兩造其餘攻擊防禦方法及所提之證據，
    經審酌後均與判決之結果不生影響，爰不另一一論述，併此
    敘明。
九、本件原告提起刑事附帶民事訴訟，經裁定移送至本院民事庭
    ，於審理過程中既有訴訟費用支出，即仍應依民事訴訟法第
    79條規定，諭知兩造各應負擔之訴訟費用。
十、訴訟費用負擔之依據：民事訴訟法第79條。 
中　　華　　民　　國　　111 　年　　12　　月　　8 　　日
                  民事庭   法  官  蕭淳元  
以上正本係照原本作成。　　　　　　　　　
如對本判決上訴，須於判決送達後20日內向本院提出上訴狀（應
附繕本）。
如委任律師提起上訴者，應一併繳納上訴審裁判費。
中　　華　　民　　國　　111 　年　　12　　月　　8 　　日
                           書記官  邱信璋
附表甲（於本案訴訟中使用之診斷證明書費用）：
108年8月23日新光醫院骨科乙種診斷證明書、108年9月17日新光
醫院骨科乙種診斷證明書、109年4月17日聖母醫院整形外科診斷
證明書、109年4月14日新光醫院復健科乙種診斷證明書、109年3
月17日新光醫院骨科乙種診斷證明書、109年11月20日聖母醫院
復健科診斷證明書、109年11月24日聖母醫院身心暨精神科診斷
證明書、108年10月18日新光醫院骨科乙種診斷證明書、110年3
月19日新光醫院骨科乙種診斷證明書、110年5月7日聖母醫院整
形外科診斷證明書、110年5月11日聖母醫院身心暨精神科診斷證
明書（附民卷第103、107頁，本院卷一第241、261、317、319、
321頁，本院卷二第17、194、204、206頁）。

附表乙（無關之診斷證明書費用，合計2,730元）：
即原告附表1-1（本院卷三第178至180頁）所列證明書費之編號3
：50元，編號5：20元，編號6：30元，編號7：10元，編號9：50
元，編號10：10元，編號14：60元，編號17：20元，編號20：19
0元，編號22：210元，編號24：20元，編號25：190元，編號26
：20元，編號27：20元，編號28：190元，編號29：170元，編號
32：20元，編號35：60元，編號37：250元，編號38：50元，編
號40：20元，編號42：20元，編號44：50元，編號47：30元，編
號48：230元，編號49：30元，編號51：30元，編號53：30元，
編號55：30元，編號59：60元，編號61：30元，編號65：30元，
編號67：30元，編號69：30元，編號71：30元，編號73：30元，
編號75：30元，編號77：30元，編號79：30元，編號81：30元，
編號83：30元，編號85：30元，編號87：30元，編號89：20元，
編號99：150元，合計2,730元（附民卷第19、23、25、27、30、
31、33、41、47、53、57、61、61-2、63、65、67、69、75、81
、85、87、91、95頁，本院卷一第159、162、163、164、166、1
68、170、174、176、180、182、184、186、188、190、192、19
4、196、198、200、202、204，本院卷二第197頁）。

附表丙（無關之診斷證明書費用及不必要之X自費檢查，合計1,9
50元）：
附表1-2（本院卷三第182頁）所列證明書費之編號2：100元，編
號6：130元，編號11：220元，編號26：500元，合計950元（本
院卷一第214、218、223頁，本院卷二第198頁）及自費X光費用1
,000元（本院卷一第203頁，本院卷二第197頁）。